臺灣臺中地方法院刑事判決　　　　　　　96年度易字第4629號
公　訴　人　臺灣臺中地方法院檢察署檢察官
被　　　告　乙○○
上列被告因詐欺案件，經檢察官提起公訴（96年度偵字第7230號
），本院判決如下：
    主  文
乙○○幫助意圖為自己不法之所有，以詐術使人將本人之物交付
，處有期徒刑月，如易科罰金，以銀元佰元即新臺幣玖佰元
折算壹日，減為有期徒刑壹月又拾伍日，如易科罰金，以銀元
佰元即新臺幣玖佰元折算壹日。緩刑貳年。
    事  實
一、乙○○明知依一般社會生活之通常經驗，可預見提供金融帳
    戶予他人使用，可能幫助他人犯罪，且詐騙集團經常施用詐
    術使被詐騙人將款項匯入其指定之人頭帳戶，以掩飾其犯行
    ，並藉此逃避檢警人員之追緝。詎乙○○不惜發生上述結果
    ，而基於幫助他人易於實現詐欺取財犯罪之不確定故意，於
    民國94年11月24日至28日之某時，在新竹市○○路某網咖店
    ，以每個帳戶新臺幣（下同）5000元之代價，將其在中國信
    託商業銀行股份有限公司申辦之帳號000000000000000號帳
    戶之存摺、提款卡及密碼，交付予不詳年籍姓名之成年男子
    ，容任該成年男子使用。該不詳成年男子取得乙○○上開帳
    戶之存摺、提款卡及密碼等資料後，基於意圖為自己不法所
    有之犯意，於94年11月底，甲○○在網路雅虎聊天室經由網
    路認識化名「甄妮」不詳年籍姓名之人，「甄妮」佯稱：欲
    認識伊，須先經過銀行自動櫃員機之操作確認始可作進一步
    交往云云，使甲○○陷於錯誤，而於94年12月6日下午7時4
    分許，依指示操作萬泰商業銀行自動櫃員機後，而匯款1萬
    9966元至乙○○之上開帳戶內，嗣甲○○始發現受騙。
二、案經臺中縣警察局清水分局報請臺灣臺中地方法院檢察署檢
    察官偵查起訴。
    理  由
壹、證據能力方面：
    按被告以外之人於審判外之陳述，雖不符前4條之規定，而
    經當事人於審判程序同意作為證據，法院審酌該言詞陳述或
    書面陳述作成時之情況，認為適當者，亦得為證據；當事人
    、代理人或辯護人於法院調查證據時，知有第159條第1項不
    得為證據之情形，而未於言詞辯論終結前聲明異議者，視為
    有前項之同意，刑事訴訟法第159條之5定有明文。本案之證
    人即被害人甲○○於警訊所為之陳述，固為審判外之陳述而
    屬傳聞證據，惟被告就前開審判外之陳述，於本院審理中已
    同意其有證據能力，而本院審酌上開陳述作成時之情況，並
    無違法取證之瑕疵，認以之作為證據為適當，揆諸上開規定
    ，本案證人甲○○於警訊中所為之陳述，自均有證據能力。
貳、犯罪事實所憑之證據及理由：
一、上開犯罪事實，業據被告乙○○於本院審理中坦承不諱，核
    與證人即被害人甲○○於警詢中證述相符，復有臺中縣警察
    局受理刑事案件報案三聯單1張、萬泰商業銀行自動櫃員機
    交易明細表1張、內政部警政署反詐騙案件紀錄表1張、臺中
    縣警察局清水分局受理詐騙帳戶通報警示、詐騙電話斷話申
    請表1張、中國信託商業銀行股份有限公司帳號00000000000
    0000號帳戶之開戶基本資料及存款系統歷史交易查詢報表1
    份附卷可稽，足認被告之自白與事實相符，應堪採信。再按
    刑法上之幫助犯，係指以幫助之意思，對於正犯資以助力，
    而未參與實施犯罪之行為者而言。被告乙○○將其申辦之前
    開存摺及提款卡（包括密碼）等資料交付不詳姓名年籍之成
    年人，不詳姓名年籍之成年人持以實行詐欺取財，被告交付
    該存摺及提款卡（包括密碼）等資料之行為，要屬犯罪構成
    要件以外之行為，本院復查無被告對於渠等所為犯行之實施
    ，有何犯意聯絡或行為分擔之事實，則被告應屬以幫助他人
    實行犯罪行為之意思，參與構成要件以外之行為，為幫助犯
    。綜上所述，本案事證明確，被告犯行堪以認定。
二、論罪科刑：
  (一)按行為後法律有變更者，適用行為時之法律。但行為後之法
    律有利於行為人者，適用最有利於行為人之法律，刑法第2
    條第1項定有明文，茲因本件被告乙○○之交付帳戶行為論
    罪科刑所適用之刑法業於94年2月2日修正公布，並於95年7
    月1日施行，而有下列變更，爰比較新舊法如下：
    1.修正後刑法第30條，將原規定之「幫助他人犯罪者，為從
      犯」、「從犯之處罰」，修正為「幫助他人實行犯罪行為
      者，為幫助犯」、「幫助犯之處罰」，僅有用語之區別，
      無關刑罰之變動，無比較適用之必要，亦併敘明。
    2.關於易科罰金之折算標準，修正後刑法第41條第1項修正
      提高為「以新臺幣1,000元、2,000元、3,000元折算一日
      」，並刪除「因身體、教育、職業或家庭之關係，執行顯
      有困難者」之條件，第2項增訂「前項規定於數罪併罰，
      其應執行之刑未逾6月者，亦適用之」，而修正前刑法第
      41條第1項規定「得以1元以上3元以下折算1日（復依修正
      前罰金罰鍰提高標準條例第2條規定，係就原定數額提高
      為100倍折算1日即銀元100元以上300元以下折算1日）」
      ，故關於易科罰金折算標準，以修正前之折算標準對被告
      較為有利，故應依刑法第2條第1項前段規定，適用修正前
      刑法第41條第1項前段、罰金罰鍰提高標準條例第2條規定
      （現已刪除），定其易科罰金之折算標準。
    3.刑法第74條關於緩刑之規定雖亦經修正，然緩刑規定應無
      新舊法比較問題，因刑法第2條第1項所能處理之問題，僅
      限於行為可罰性的法律規範變更適用關係，緩刑規定此種
      刑之宣告規範發生變更時，其適用關係必須是以裁判時之
      法律為準（最高法院95年度第8次刑事庭會議決議參照）
      。
    4.另依刑法施行法第1條之1之立法說明，謂該條文第2項係
      「考量新修正之刑法施行後，不再適用『現行法規所定貨
      幣單位折算新台幣條例』，為使罰金數額趨於一致，避免
      衍生新舊法比較適用問題，以緩和實務適用法律之衝擊之
      前提下，規定第二項如上」等詞，顯見刑法施行法第1條
      之1第2項增訂後，自無再就「現行法規所定貨幣單位折算
      新台幣條例」、「罰金罰鍰提高標準條例」比較新舊法適
      用之問題。是關於刑法第349條第2項之法定刑為罰金刑提
      高標準部分，自應適用裁判時之法律即刑法施行法第1條
      之1之規定（最高法院96年度台上字第5331、5438號判決
      意旨參照）。
  (二)向被告乙○○取得銀行存摺使用之詐欺集團成員，以上開不
    實情事，使告訴人陷於錯誤，匯款至被告之上開帳戶內，該
    集團成員之行為應成立刑法第339條第1項之詐欺取財罪。被
    告基於幫助之犯意，出售存摺及提款卡（包括密碼）等資料
    ，幫助詐欺集團成員詐欺，參與施用詐術之構成要件以外之
    行為，核其所為，犯刑法第30條第1項、第339條第1項詐欺
    取財罪之幫助犯。再被告幫助他人犯詐欺罪，為幫助犯，應
    依刑法第30條第2項之規定減輕其刑。爰審酌被告同意提供
    銀行帳戶供他人非法使用，助長他人犯罪風氣，造成被害人
    財產損失，惟念其本身未實際參與本件詐欺取財之犯行，責
    難性較小，素行尚佳、已有正當工作，犯罪所得不多，且已
    賠償被害人損失，有郵政匯票1份附卷可稽，及犯後於本院
    審理中坦承犯行之態度等一切情狀，量處如主文所示之刑，
    並諭知易科罰金之折算標準，以示懲儆。再被告犯罪時間，
    係於96年4月24日以前，合於中華民國九十六年罪犯減刑條
    例規定基準日之前，且無該條例規定不予減刑之情形，應依
    同條例第2條第1項第3款之規定，減其宣告刑期2分之1，並
    依該條例第9條之規定，諭知易科罰金之折算標準。又被告
    前未曾受有期徒刑以上刑之宣告，有臺灣高等法院被告前案
    紀錄表可稽，其因一時失慮，致罹刑章，事後坦承犯行，且
    已賠償告訴人損失，經此偵審程序及罪刑之宣告後，應知警
    惕而無再犯之虞，本院認其所受本案刑之宣告以暫不執行為
    適當，爰併予宣告緩刑2年，以啟自新。
據上論斷，依刑事訴訟法第299條第1項前段，刑法第2條第1項、
第30條第1項、第2項、第339條第1項、第74條第1項第1款，第41
條第1項前段（修正前），刑法施行法第1條之1，修正前罰金罰
鍰提高標準條例第2條，中華民國九十六年罪犯減刑條例第2條第
1項第3款、第7條、第9條，判決如主文。
本案經檢察官丙○○到庭執行職務。
中    華    民    國    96    年    12    月    26    日
                  刑事第十六庭  審判長法  官  林念祖
                                      法  官  周玉蘭
                                      法  官  楊文廣
上正本證明與原本無異。
如不服本判決，應於收受送達後10日內向本院提出上訴書狀（應
敘述具體理由並附繕本）。上訴書狀如未敘述理由，應於上訴期
間屆滿後20日內補提理由書於本院。
                                      書記官  葉泰濃
中    華    民    國    96    年    12    月    26    日
附錄本判決論罪科刑法條全文
刑法第339條第1項
意圖為自己或第三人不法之所有，以詐術使人將本人或第三人之
物交付者，處五年以下有期徒刑、拘役或科或併科一千元以下罰
金。
